臺灣高等法院刑事裁定　　　　　　　　　 94年度聲字第393號
聲　請　人
即上 訴 人
即自 訴 人 鼎立貿易有限公司
代　表　人　甲○
上列上訴人因本院91年度重上更 (五)字第95號自訴被告乙○○
等偽造文書等案件 (自訴案號：台灣台北地方法院80年度自字第
1041號)，聲請本院繼續審理，本院裁定如下：
    主  文
聲請駁回。
    理  由
一、聲請意旨略以：
    聲請人即上訴人鼎立貿易有限公司自訴乙○○等人偽造文書
    等案件，地方法院於民國81年5月29日第一審判決被告乙○
    ○等人無罪，經上訴高等法院仍判決被告無罪，嗣經最高法
    院多次發回之後，歷經更 (一)、更 (二)、更 (三)、更 (
    四)，均判決被告無罪，自79年12月提告訴、80年8月提起自
    訴時起，纏訟至今已逾十四年。聲請人嗣於更 (五)審94年3
    月8日法官開庭的時候，當庭並以書面撤回第二審上訴。惟
    據知：最高法院著有判例認：案件經最高法院發回更審後，
    就不得再撤回第二審上訴。像聲請人這種情形之人，應該不
    在少數。所以聲請人毅然決然地請求繼續審判，並請最高法
    院表明聲請人的撤回第二審上訴是否可行。
二、本院查：
(一)按刑事訴訟法第354條規定：「上訴於判決前，得撤回之。
    」所謂「判決前」，自文義解釋，當係指「訴訟繫屬之法院
    判決前」而言，法文並無區分係上訴審或更審中之案件，其
    時間點應為「訴訟當時繫屬法院之判決」。故無論首次審判
    之上訴法院、抑或上級審撤銷發回而回復上訴審之審判法院
    ，其判決前，案件均允予撤回上訴。參以最高法院26年4月6
    日決議亦認為：「對於第二審更審判決提起第三審上訴後，
    仍得撤回第三審上訴」，此即符合前述「於訴訟當時繫屬之
    法院判決前」得撤回該審級上訴之情形。蓋此時得撤回第三
    審上訴，則第二審法院之判決即因之確定；同理，二審法院
    更審中，若撤回原第二審上訴，則第一審法院判決即因之確
    定。
(二)乃最高法院46年台上字第486號判例以；「刑事案件撤回第
    二審上訴，應於第二審裁判前為之，經第三審發回更審後，
    即不得撤回。」認只要經第三審法院發回更審一次之案件，
    均不許上訴人撤回原第二審上訴，此係加上了法文所無之限
    制，是否妥適，似非無再研究之餘地，亦與上述最高法院26
    年4月6日決議意旨，理論上並不一致。蓋案件既經最高法院
    撤銷發回，發回前原第二審法院判決業經三審法院撤銷，即
    與未經第二審判決同，則回復到第一審判決後之狀態，於二
    審續審程序中，自應許上訴人於二審更審判決前，撤回其原
    來之二審上訴。
(三)或謂：案件經第三審發回時，若已指出該案之爭點、重點等
    ，被告恐對其比第一審判決更不利，於更審中始願意撤回原
    第二審上訴，如仍許之，無異鼓勵投機取巧云云...。惟此
    種攸關社會公益或公平正義之情形，並非必然存在於個案，
    則上開判例之適用，似宜妥為限縮解釋，不應一體適用。
(四)又刑事訴訟法最近業於92年9月1日修正施行，採行「改良式
    當事人進行主義」，「確定以公訴為主、自訴為輔之訴訟架
    構」 (見司法院整理供各界參考之刑事訴訟法部分條文修正
    要點總說明)，逐漸放寬當事人就刑事訴訟權之行使。而憲
    法保障人民訴訟權之正當行使，當包括訴訟權之不行使 (如
    告訴乃論之罪之不告訴、就判決不上訴、捨棄上訴等)，及
    訴訟權行使後改變意思為不行使或撤銷行使 (如告訴乃論之
    罪之撤回自訴或撤回告訴、撤回第二審上訴、撤回第三審上
    訴等)。觀之最高法院前揭判例作成之時空背景與客觀環境
    ，於今已有顯著之改變，宜為適度之調整或放寬當事人撤回
    上訴之限制，或就個人法益與國家、社會法益之案件，或就
    公訴與自訴案件，予以區分，始符現行法制。
三、綜上所述，本案既經上訴人即自訴人於本院更 (五)審依刑
    事訴訟法第354條撤回原第二審上訴，本院並依同法第356條
    規定通知檢察官，復經檢察官函覆：本件自訴人撤回上訴並
    無礙於公共利益之維護，就訴訟經濟、當事人之權益、司法
    資源之運用而言，檢察官同意自訴人撤回上訴等語，此有臺
    灣高等法院法院檢察署94年4月4日檢紀律字第7745號函可稽
    ，從而，本案訴訟即已終結。聲請人今依最高法院46年台上
    字第486號判例意旨聲請繼續審判，應認為無理由，應予駁
    回。
據上論斷，依刑事訴訟法第220條，裁定如主文。
中　　華　　民　　國　　94　　年　　4　　月　　20　　日
　　　　　　　　　刑事第九庭審判長法　官  陳  祐　治
　　　　　　　　　　　　　　　　  法　官　王　炳　梁
　　　　                          法  官　陳　晴　教
以上正本證明與原本無異。
如不服本裁定，應於收受送達後五日內向本院提出抗告狀。
                                  書記官　郭　台　發
中　　華　　民　　國　　94　　年　　4 　　月　　21　　日
